最高法院民事判決　　　　　　　　　　　　　　　　八十八年度台上字第八○八號
　　上 訴 人　甲○○
　　被上訴人　乙○○
右當事人間債務人異議之訴事件，上訴人對於中華民國八十七年六月八日台灣高等法
院台中分院第二審判決（八十七年度上字第一四三號）提起上訴，本院判決如左：
    主  文
上訴駁回。
第三審訴訟費用由上訴人負擔。
    理  由
本件上訴人主張：伊於台灣南投地方法院八十六年度執字第一二九八號分割共有物強
制執行事件之執行名義，即臺灣臺中地方法院八十三年度訴字第五○八號民事判決確
定後，已另行起訴請求伊就被上訴人依該分割判決所取得坐落南投縣草屯鎮○○○段
六六八之四號土地內如原判決附圖（下稱附圖）甲案所示○‧○一二六公頃土地（下
稱系爭土地）之通行權存在，該確認通行權訴訟，雖經最高法院裁定駁回伊之上訴，
惟伊正循法律途徑謀求救濟，核屬強制執行法第十四條所定消滅或妨礙債權人請求之
事由等情，求為撤銷台灣南投地方法院八十六年度執字第一二九八號分割共有物強制
執行事件，就被上訴人聲請強制執行之標的物土地即系爭土地之強制執行程序之判決
。
被上訴人則以：伊依確定之分割共有物判決，聲請執行拆除上訴人之地上物，實屬正
當。上訴人主張其對伊所分得之土地有通行權存在，提起本件異議之訴，為無理由等
語，資為抗辯。
原審斟酌全辯論意旨及調查證據之結果，以：查上訴人以其所有草屯鎮○○○段第六
六八之五號土地與公路無適宜之聯絡，訴請確認其就被上訴人所分得之系爭土地有通
行權存在事件，經原法院另案八十五年度上更(一)字第七七號判決，以上訴人所有前揭
六六八－五號土地，並非與公路無適宜聯絡，上訴人就被上訴人所有系爭土地，並無
通行權存在為由，判決上訴人敗訴，並經最高法院八十六年度台上字第三三二七號以
其上訴不合法，裁定駁回其上訴確定在案。上訴人雖對最高法院上開裁定聲請再審，
亦經最高法院八十七年度台聲字第一四一號裁定駁回其再審之聲請；上訴人再對最高
法院八十七年度台聲字第一四一號裁定聲請再審，現雖繫屬於最高法院，惟上訴人聲
請再審既尚未獲准，該八十五年度上更(一)字第七七號確定判決亦未經廢棄，上訴人對
系爭土地仍無通行權存在，上訴人僅對最高法院駁回其再審聲請之裁定聲請再審，不
能認定其對被上訴人之土地有通行權存在。次按被上訴人係以台灣台中地方法院八十
三年度訴字第五○八號確定判決，向台灣南投地方法院聲請強制執行（八十六年度執
字第一二九八號），請求上訴人將草屯鎮○○○段第六六八之四號土地上之地上物遷
移、拆除，並將該地上物基地及附隨占用之空地，面積合計○‧○二一○公頃之土地
交還伊，業經調取該案卷宗查明屬實。則縱依上訴人主張其對被上訴人所有系爭土地
之通行權存在，上訴人亦僅得通行該○‧○一二六公頃土地以至公路，或於必要時開
設道路，對於系爭六六八之四號土地之地上物仍應遷移或拆除，並交還該土地予被上
訴人，上訴人對被上訴人本於確定判決所為遷移或拆除地上物並交還土地之請求，並
無妨礙之事由，上訴人所主張之通行權存在，顯非強制執行法第十四條所定之消滅或
妨礙債權人請求之事由。至上訴人所稱被上訴人請求強制執行，拆除鐵架車棚及鐵架
屋，將進而投資興建樓房，阻撓伊之通行權，於將來伊開闢道路時，必定藉機索求鉅
額賠償，伊依民法第七百八十九條第二項之規定，可以無償通行被上訴人之土地云云
。姑且不論上訴人對被上訴人之土地並無通行權存在，即或有之，上訴人本有交還草
屯鎮○○○段第六六八之四號土地予被上訴人之義務，自不得以被上訴人於收回該土
地後，可能興建樓房妨礙其通行為由，拒絕交還，縱將來兩造因被上訴人興建樓房發
生紛爭，仍可另循法律途徑解決；上訴人縱可無償通行被上訴人之土地，更須將該土
地交還被上訴人，上訴人所主張之事由，亦不足以消滅或妨礙被上訴人之請求。是上
訴人以其對被上訴人系爭土地有通行權存在，提起債務人異議之訴，請求撤銷台灣南
投地方法院八十六年度執字第一二九八號所為之強制執行程序，洵屬無據，為其心證
之所由得，並說明對兩造其餘攻擊防禦方法之取捨意見，因而維持第一審所為上訴人
敗訴判決，駁回其上訴，經核於法洵無違誤。
按二人互負債務，而其給付種類相同，並適於抵銷，且均屆清償期者，始得為抵銷，
此觀之民法第三百三十四條自明。本件被上訴人所執台灣台中地方法院八十三年度訴
字第五○八號確定判決，命上訴人將草屯鎮○○○段第六六八之四號土地上之地上物
遷移、拆除，並將該地上物基地及附隨占用之土地交還伊，與上訴人主張其就被上訴
人所有系爭土地有通行之權利，其給付種類不同，自不得主張抵銷。上訴論旨，復依
一已見解，任意指摘原判決不當，聲明廢棄，不能認為有理由。
據上論結，本件上訴為無理由。依民事訴訟法第四百八十一條、第四百四十九條第一
項、第七十八條，判決如主文。
中      華      民      國    八十八    年      四      月     十六     日
                              最高法院民事第五庭
                                  審判長法官  洪  根  樹
                                        法官  謝  正  勝
                                        法官  劉  福  來
                                        法官  黃  熙  嫣
                                        法官  黃  義  豐
      右正本證明與原本無異
                                              書  記  官
中      華      民      國    八十八    年      五      月      五      日
